臺灣高等法院刑事判決
108年度上易字第2493號
上  訴  人  
即  被  告  李王洋



                    居宜蘭縣○○鄉○○路000號之45      上列上訴人因違反毒品危害防制條例案件，不服臺灣宜蘭地方法院108年度易字第461號，中華民國108年10月30日第一審判決（起訴案號：臺灣宜蘭地方檢察署108年度毒偵字第76號），提起上訴，本院判決如下：
    主  文
上訴駁回。
    事  實
一、李王洋前於民國104年間因施用毒品案件，經臺灣宜蘭地方
    法院以104年度毒聲字第69號刑事裁定送觀察、勒戒，抗告
    後經本院105年度毒抗字第2號刑事裁定駁回確定，於送觀察
    、勒戒後，認無繼續施用毒品傾向，於105年6月3日釋放出
    所，並經台灣宜蘭地方檢察署檢察官以104年度毒偵字第589
    號為不起訴處分確定；於107年間復因施用毒品案件，經臺
    灣宜蘭地方法院以107年度簡字第110號刑事簡易判決處有期
    徒刑3月、2月、2月，應執行有期徒刑5月確定，於107年12
    月24日易科罰金執行完畢。詎仍未戒除毒癮，明知甲基安非
    他命為毒品危害防制條例第2條第2項第2款款所規定之第二
    級毒品，不得施用、持有，仍於前受觀察勒戒執行完畢釋放
    後5年內已再犯施用毒品罪後，基於施用第二級毒品之犯意
    ，於107年12月22日晚間某時許，在其位於宜蘭縣○○市○○路○
    段00號7樓之5居所內，以將甲基安非他命置於玻璃球吸食器
    內以火燒烤吸食煙霧之方式，施用第二級毒品甲基安非他命
    1次。嗣於107月12月23日9時10分許，在宜蘭市○○路○段00號
    前，因另案通緝為警緝獲，將其帶返回警局後，經其同意進
    行採尿送驗，送驗結果呈安非他命類之安非他命、甲基安非
    他命陽性反應而查悉上情。
二、案經宜蘭縣政府警察局宜蘭分局報請臺灣宜蘭地方檢察署檢
    察官偵查後起訴。
    理  由
一、證據能力：
  ㈠被告李王洋辯稱：我是通緝到案，身上並無毒品，當天我要
    接小孩，希望他們盡快移送，警方說叫我趕快尿一尿，程序
    走完送檢察官那裡，如果檢察官同意的話，就可以易科罰金
    ，原本我是拒絕採尿，但警方說他們這樣無法移送，而且到
    檢察官那裡，可能會無法易科罰金，員警採集尿液為違法取
    得云云。經查：
    ⒈被告稱警方對其講述前揭言詞，係於製作筆錄前所說（原
      審卷第29頁），故警員有無對其為前揭言詞，自無從以勘
      驗警詢光碟得知。又警員鄭宇倫於職務報告中已說明當日
      並未對被告表示前揭言詞，且被告當日態度良好，自願簽
      署採尿同意書，有職務報告可稽（108年度毒偵字第76號
      卷第41頁），故被告前揭辯詞是否可信，已非無疑。
    ⒉刑事訴訟法上固無「同意採尿」之立法明文，惟「採尿」
      與「搜索」同係司法警察蒐集證據之方法，且均屬侵害基
      本權之強制處分，對於受搜索人出於自願性同意者，亦例
      外得不使用搜索票，但執行人員應出示證件，並將其同意
      之意旨記載於筆錄，刑事訴訟法第131條之1亦有明文。於
      採尿情形下，應得類推適用，於被告或犯罪嫌疑人出於自
      願性同意下，自主排出尿液以供司法警察送請鑑定。依卷
      附之採尿同意書上確有被告之親筆簽名及按捺之指印，該
      同意書上明載「本人李王洋同意宜蘭縣政府警察局宜蘭分
      局員警於107年12月23日11時15分採集本人之尿液檢體」
      （警卷第7頁）；再參諸被告於本次驗尿後約20日後之108
      年1月14日經通緝到案時，即明確表示不想驗尿（台灣宜
      蘭地方檢察署108年度執緝字第28號第7頁），可知被告確
      實知悉可拒絕採尿。被告既知悉可拒絕採尿，仍同意採尿
      ，參諸前揭說明，該採尿程序應無不法。
    ⒊被告雖稱：108年1月14日那一次也是通緝被抓，因為我一
      定進去執行，所以不怕他拖我的程序，或檢察官不讓我易
      科罰金，那次我就拒絕驗尿；那次雖然是可以易科罰金的
      刑度，但因為先前已經繳了15萬元，沒有能力再繳，而且
      本案的部分是因為我當天急著要接小孩云云（原審卷第31
      頁），然於108年1月14日檢察官訊問筆錄，被告經檢察官
      訊問今日是否得易科罰金時，向檢察官表示希望能分期繳
      納（臺灣宜蘭地方檢察署108年度執緝字第28號第23頁）
      ，與其所述當日因已沒有能力易科罰金，一定要進去執行
      云云，顯不相符，故被告所辯，不足採信。
    ⒋綜上，依被告之年紀、社會經驗、教育程度及前有施用毒
      品犯罪科刑處罰記錄，其在得以理解同意之意思及效果下
      ，同意採尿並自行排放、採集，被告同意採集尿液顯係出
      於自由意志，其經採集之尿液及送驗後所取得之濫用藥物
      檢驗報告，均有證據能力。
  ㈡另本判決下列認定事實所引用之非供述證據，並無證據證明
    係公務員違背法定程序取得之證據，且與本件待證事實具有
    自然之關聯性，均得作為證據。
二、被告李王洋經合法傳喚未到庭，惟查上開犯罪事實，業據被
    告於偵查、原審審理時坦承不諱（見偵查卷第33頁、原審卷
    第28至29頁、40頁），且於107年12月23日11時15分許，警
    方經被告同意採集之尿液檢體，經送慈濟大學濫用藥物檢驗
    中心以ＥＩＡ（酵素免疫分析法）初步檢驗，再以ＧＣ／ＭＳ（氣相
    層析質譜儀法）確認分析結果，確呈安非他命類之安非他命
    、甲基安非他命陽性反應，此有慈濟大學濫用藥物檢驗中心
    檢驗總表、宜蘭縣政府警察局宜蘭分局毒品犯罪嫌疑人尿液
    採驗作業管制紀錄表、採尿同意書各1份在卷可稽（警卷第4
    至7頁），是被告上開自白確與事實相符，足堪認定。
三、核被告所為，係犯毒品危害防制條例第10條第2項施用第二
    級毒品罪。其施用前持有第二級毒品之低度行為，為其施用
    第二級毒品之高度行為所吸收，不另論罪。被告受有如事實
    欄所示刑之宣告及執行完畢之紀錄，又於107年分別因施用
    毒品案件，經臺灣宜蘭地方法院以107年度簡字第312號刑事
    簡易判決判處有期徒刑3月確定、以107年度簡字第574號刑
    事簡易判決判處有期徒刑3月確定、以107年度簡字第851號
    刑事簡易判決判處有期徒刑6月確定、以107年度簡字第956
    號刑事簡易判決判處有期徒刑3月確定；前揭各罪與前述已
    執行完畢部分於108年4月30日經臺灣宜蘭地方法院以108年
    度聲字第294號刑事裁定定應執行有期徒刑1年4月確定，有
    卷附本院被告前案紀錄表可按，然此僅屬就數罪之刑，如何
    定其應執行者之問題，本於數宣告刑，應有數刑罰權，此項
    執行方法之規定，並不能推翻被告所犯係數罪之本質，若其
    中一罪之刑已執行完畢，自不因嗣後定其執行刑而影響先前
    一罪已執行完畢之事實，謂無累犯規定之適用（最高法院10
    4年度第6次刑事庭會議參照），故被告於有期徒刑執行完畢
    後5年內，故意再犯本案有期徒刑以上之罪，符合刑法第47
    條第1項之「累犯」要件，基於累犯者有其特別惡性及對刑
    罰反應力薄弱等立法理由，並非不分情節一律加重其最低本
    刑之理（司法院大法官釋字第775號意旨參照），爰審酌被
    告前因施用毒品案件，經法院裁定送觀察、勒戒、判處徒刑
    及刑之執行後，猶無法杜絕毒品之誘惑，復為本案施用第二
    級毒品之犯行，顯見其意志不堅，自制力薄弱，未能記取前
    案論罪科刑之教訓，戒除惡習，其對刑罰反應之能力顯然較
    為薄弱，是認應依刑法第47條第1項之規定予以加重其刑。 
四、原審認被告罪證明確，適用毒品危害防制條例第10條第2項
    ，刑法第11條前段、第47條第1項、第41條第1項前段之規定
    ，及審酌被告之素行、犯罪之動機、方法、前經觀察勒戒後
    ，復為本案施用毒品犯行，戕害己身，暨其犯後否認犯行之
    態度等一切情狀，量處有期徒刑6月，並諭知易科罰金之折
    算標準。其認事用法均無不合，量刑亦稱允當。被告上訴意
    旨，仍主張警方採尿過程不合法云云。惟被告上開辯解，業
    經原審說明、指駁如前，被告上訴所指，無非係就原審依職
    權所為取捨及心證形成之事項，再事爭執，並未提出新證據
    供本院調查審酌，其上訴為無理由，應予駁回。
五、被告經合法傳喚，無正當理由未到庭，爰不待其陳述逕行判
    決。
據上論斷，應依刑事訴訟法第368條、第371條，判決如主文。
本案經檢察官鄭龍照到庭執行職務。
中　　華　　民　　國　 109　　年　　3 　　月　　18　　日
                  刑事第十六庭  審判長法　官  葉騰瑞
                                      法　官  陳芃宇
                                      法　官  莊明彰
以上正本證明與原本無異。
不得上訴。
                                      書記官  蘇佳賢
中　　華　　民　　國　　109 　年　　3 　　月　　18　　日
附錄：本案論罪科刑法條全文　
毒品危害防制條例第10條
施用第一級毒品者，處 6 月以上 5 年以下有期徒刑。
施用第二級毒品者，處 3 年以下有期徒刑。